【裁判字號】    89,訴,1018
【裁判日期】    891110
【裁判案由】    履行契約
【裁判全文】
臺灣高雄地方法院民事判決  八十九年度訴字第一○一八號
    原      告  高雄市公共車船管理處
    法定代理人  甲○○
    訴訟代理人  庚○○
    被      告  雍國廣告股份有限公司
    法定代理人  戊○○
    被      告  太于廣告股份有限公司
    法定代理人  己○○
    被      告  富祥廣告股份有限公司
    法定代理人  乙○○
    右三人共同
    訴訟代理人  丁○○                住台北市○○路○段五十三號七樓
    複代理人    丙○○        .
右當事人間履行契約事件，本院判決如左：
    主    文
被告應連帶給付原告新台幣壹佰貳拾壹萬伍仟柒佰捌拾陸元及自民國八十六年二月四
日起至清償日止，按年息百分之五計算之利息。
訴訟費用由被告連帶負擔。
本判決第一項於原告以新臺幣肆拾萬零伍仟元為被告供擔保後，得假執行。但被告如
於假執行程序實施前，以新臺幣壹佰貳拾壹萬伍仟柒佰捌拾陸元或等值合作金庫可轉
讓定期存單為原告預供擔保，得免為假執行。
    事    實
甲、原告方面：
一、聲明：求為判決如主文第一項所示及為以供擔保為條件之假執行宣告。
二、陳述：
  (一)被告雍國廣告股份有限公司（以下簡稱雍國公司）於民國八十五年十月一日標得
    原告公開招標之車廂外體尾部二年期廣告合約，並於同年十月八日邀同其餘被告
    太于廣告股份有限公司（以下簡稱太于公司）、富祥廣告股份有限公司（以下簡
    稱富祥公司）為連帶保證人，與原告簽訂廣告合約書（以下簡稱系爭合約），約
    定由原告提供營業客車車廂外車體尾部，供雍國公司承租以張貼其所承包辦理之
    廣告，被告雍國公司則應於每月計費首日，將當月租金繳交原告出納股；另約定
    張貼之範圍自車體尾部左、右側車邊往內延伸三十公分及自車尾部導雨溝槽以下
    三十公分開始計算，惟被告雍國公司竟擅自將廣告張貼位置提高至車尾部導雨溝
    槽，而嚴重影響原告之駕駛員行車及乘客安全，原告始依合約規定並於徵得被告
    同意後將超出合約部份之廣告海報撕下，原告並無任何違約之處，詎被告雍國公
    司竟於八十五年十二月三十一日以雍研字第○三一號函通知原告其將停止繳交八
    十六年一月份之租金，並於八十六年二月四日以雍研字第○一二號函通知原告欲
    自八十六年二月一日起中止兩造之租賃契約，原告嗣依約自八十六年二月四日起
    終止兩造之租賃契約，是原告自得請求被告給付八十六年一月份及二月一日起至
    四日止之租金，合計共新台幣（下同）一百二十一萬五千七百八十六元及自八十
    六年二月四日起至清償日止之法定遲延利息。
  (二)另被告太于公司、富祥公司既為被告雍國公司之連帶保證人，自應就上開租金債
    務，與被告雍國公司共負連帶清償之責。
三、對被告抗辯之陳述：
  (一)被告辯稱因原告所提供之車尾廣告區域有瑕疵，原告之駕駛員又撕毀被告已合法
    張貼之廣告，致被告廣告客源流失，被告並有二十六面之委刊版面、十一面之自
    刊版面遭破壞，而受有四百六十四萬元之損失，故被告自得準用準用民法第三百
    五十九條物之瑕疵之規定，請求原告減少全部之租金等語，實屬無據，茲分述如
    下：
  原告於辦理該車尾廣告發包前及各參加投標廠商領標時，已於公告之招標文件內
    ，將廣告區位置、租金繳交期限、違約罰款等條款明確定之，而該廣告區位置訂
    定則是考量原告係以載運乘客為首要業務，故其行車安全自受高度重視，而擬訂
    自車尾導雨槽下方三十公分開始規劃為廣告區，以預留目視空間，供原告駕駛員
    車輛前進、退後目視之用，並為免原告駕駛員行車及乘客安全受影響及違反交通
    法規，另在投標文件內明訂煞車燈、方向燈、排氣孔、車牌及安全門把手處等，
    足以影響行車安全之地方均不得有遮蓋，原告並伺開標時當場徵詢各參加投標廠
    商對投標文件有無異議，各投標廠商均無異議後始予開標；惟被告雍國公司對上
    開條款均無意見，竟為取得承租權而先行搶標，嗣簽約後再因營運不佳，而要求
    原告同意擴大廣告區位置，然因原告無法同意該項要求，被告竟違反合約規定自
    行將廣告區提高至導雨溝槽，嚴重影響原告之駕駛員行車及乘客安全，原告始依
    合約規定並徵得被告同意將超出合約部份之廣告海報撕下，是被告確有違反租賃
    契約之情形，而原告所提供之車尾廣告區並無任何瑕疵。
  原告於八十六年一月九日所為之八六高車總字第五○四八號函文第三點：「查貴
    公司（指被告）於得標後，原未依合約規定張貼廣告，引起本處（即原告）駕駛
    員強烈反彈，經本處據以函請貴公司應立即改善，並責成駕駛員逕予撕除後始平
    息。事後仍有極少數不諳詳情者，將貴公司已依合約規定張貼之海報擅自撕毀。
    」，係因被告雍國公司張貼廣告海報，持續違反合約規定超出範圍張貼海報，原
    告為免駕駛員因不暗相關法令，自行拆除違反合約並造成影響原告駕駛員行車安
    全之海報而與雍國公司發生不必要之糾紛，故以該函告知原告駕駛員，如再發現
    被告繼續張貼違反合約規定之海報時，須先通知原告承辦單位處理，不要逕行處
    理；惟非可以該函逕認原告駕駛員撕毀雍國公司已依契約約定範圍所張貼之廣告
    。
  (二)被告雍國公司違約張貼廣告，並自八十六年一月份起拒付租金，惟原告顧及兩造
    合作之情誼，仍先求請求雍國公司依合約規定繼續履行合約並繳交租金，然被告
    雍國公司仍拒繳租金，並於八十六年二月四日來函請求終止該系爭合約後，原告
    始依系爭合約書第四條、第十九條第二款、第二十一條之規定，於八十八年三月
    十二日以高雄郵局第十九支局存證信函之意思表示終止兩造合約，並依約沒收被
    告雍國公司繳納之履約保證金二百四十九萬零三十四元，是被告自不得主張以該
    履約保證金與積欠之租金互相抵銷。另原告並非合意與被告雍國公司終止合約，
    而係本於上開契約約定，而為終止合約之意思表示，併此敘明。
三、證據：提出高雄市公共車船管理處公車車廂外廣告兩年期合約、投標須知、招標
    紀錄表、招標簽呈、公司變更事項卡、公司查詢資料單、高雄市第十九支局第四
    十九號存證信函、高車總字第○九七三號函、本院八十八年度字第一○五九號判
    決書、臺灣高等法院高雄分院八十八年度上字第四○四號判決書、雍研字第○一
    九號函、雍研字第○二九號函、電話會談紀錄表、八五高車總字第五○二一號函
    、八六高車總字第○四一五號函、八六高車總字第○七九八號函影本各一份、戶
    籍謄本三份及照片八紙為證。
乙、被告方面：
一、聲明：
  (一)原告之訴駁回。
  (二)訴訟費用由原告負擔。
  (三)如受不利之判決，願供現金或等值之合作金庫可轉讓定期存單為擔保，免予假執
    行。
二、陳述：
  (一)被告雍國公司於標得原告所有營業客車車廂尾部之廣告業務，並實際張貼後，發
    現原告所規定自車尾部導雨溝槽下方三十公分起延伸至車體下方保險桿之張貼方
    式，會導致海報張貼於煞車燈方向燈、排氣孔、車牌及安全門把手處，另該尾部
    車窗不平整，亦使海報無法張貼密合，而有逢雨即滲入海報內之情形，而導致廣
    告脫落無法達到廣告效果。故被告雍國公司始建議將該廣告張貼位置，提高至導
    雨溝槽以維行車安全，並將兩種方式併予張貼，使原告瞭解兩者之利弊，惟因原
    告仍堅持依合約規定之範圍張貼廣告，被告雍國公司乃將依建議方式所張貼之廣
    告全面撕除後，即完全依合約之方式張貼廣告，並於八十五年十一月一日以雍研
    字第○二三號函通知原告。
  (二)然因原告所規定之張貼方式確實產生影響行車安全之虞，原告之駕駛人員即將被
    告雍國公司依約張貼之廣告予以撕毀破壞，經被告雍國公司之廣告客戶向被告索
    賠，並拒絕再繼續該廣告業務，被告雖屢向原告反應，惟原告皆置之不理，原告
    顯有違反系爭合約第十一條後段「甲方（原告）人員對乙方（被告雍國公司）張
    貼之廣告不得加以破壞或撕毀」之規定；從而，被告自得行使同時履行抗辯權，
    拒絕給付八十六年一月份之租金；再按本節規定於買賣契約以外之有償契約準用
    之、買賣因物有瑕疵而出賣人依前五條之規定應負擔保之責者，買受人得解除其
    契約請求減少其價金，為民法第三百四十七條、第三百五十九條所明文規定。而
    原告之駕駛人員既違約無故撕毀被告依約張貼之廣告，原告顯未能提供合於租賃
    使用之廣告區，而有上開物之瑕疵擔保規定之適用，況自八十六年一月份及至二
    月四日契約終止時，被告亦無任何廣告上刊，是被告自亦得主張減少全部之租金
    額。
  (三)另被告因上開廣告被撕毀，而受有四百六十四萬元（包括二十六面損壞之版面，
    以每面金額新台幣四千元計算，並計罰十倍，共受損害一百零四萬元，及商譽受
    損共三百六十萬元，合計為四百六十四萬元）之損害，故於扣抵上開一月份租金
    後，被告尚得請求原告賠償三百六十萬二千一百八十六元，是被告與原告間亦已
    無任何租金債務存在。
  (四)縱認被告確應給付原告遲付之租金，惟被告既已於八十六年一月十六日、二月四
    日以雍研字第○一二號函請求終止兩造之租賃契約，原告即應歸還被告二百四十
    九萬零三十四元之履約保證金，是被告亦得主張以該履約保證金與原告請求之租
    金加以抵銷。
  (五)綜上所述，原告請求被告給付八十六年一月份及二月一日至二月四日之租金及其
    法定遲延利息，實屬無據，應予駁回。
三、提出八五年十一月一日雍字第○一九號函、八五年十一月五日雍研字第○二三號
    函、八五年十二月三十一日雍研字第○三一號函、八六年一月九日高車總字第五
    ○四八號函、八六年一月十六日雍研字第○○五號函、八六年二月四日雍研字第
    ○一二號函等影本各一份及照片二紙為證。
    理    由
一、本件原告主張：兩造於八十五年十月間簽訂車廂外體尾部二年期廣告租賃合約，
    詎被告雍國公司竟擅自提高廣告張貼區域，並拒付八十六年一月份之租金，是原
    告即依約自八十六年二月四日終止兩造之租賃契約，並沒收被告雍國公司前所給
    付之履約保證金；而兩造既已於契約明定廣告張貼範圍，被告亦無任何證據可資
    證明原告駕駛有撕毀被告依約所張貼之廣告及被告因此而受有四百六十四萬元之
    損害等情，從而被告自不得主張原告所提供之租賃物有何物之瑕疵擔保之情形，
    主張同時履行抗辯權而拒付八十六年一月份至二月四日之租金及主張依物之瑕疵
    擔保之規定，請求減少全部租金，或以其所受之損害與遲延給付之租金抵銷；另
    被告自亦無從主張就原告已依約沒收之履約保證金與上開遲付之租金相互抵銷。
    職是原告自得請求被告連帶給付原告遲付之租金共一百二十一萬五千七百八十六
    元及其法定遲延利息等語。
二、被告則以：該契約約定之廣告張貼範圍，確有影響原告行車安全之虞，故被告雍
    國公司始建議將廣告張貼區域提高至車尾導雨溝槽並實際為張貼後，以供原告比
    較利弊得失，嗣被告亦已在原告堅持下，將該依建議張貼之廣告全部去除，改以
    合乎契約約定範圍之方式張貼廣告，然原告之駕駛員竟仍將該廣告予以破壞並毀
    損，致被告受有四百六十四萬元之損失，而被告自八十六年一月份起即無再張貼
    任何廣告，是被告自得主張同時履行抗辯權，拒付八十六年一月份至二月四日止
    之租金，並依物之瑕疪擔保之規定，請求減少全部之租金；或以被告雍國公司所
    受之損失與遲延給付之租金抵銷。再縱使被告確須給付原告上開租金，惟兩造之
    租賃契約既已經兩造合意終止，被告自得請求原告返還該履約保證金，並與上開
    租金予以抵銷等語置辯。
三、經查：被告雍國公司於八十五年十月一日標得原告公開招標之車廂外體尾部二年
    期廣告合約，其並於同年十月八日邀同其餘被告太于公司、富祥公司為連帶保證
    人，與原告簽訂系爭租賃契約，約定由原告提供營業客車車廂外車體尾部，供雍
    國公司承租以張貼其所承包辦理之廣告，合約總價為新台幣二千四百九十萬零三
    百三十六元，不含營業稅，惟營業稅及一切稅捐由乙方（即被告）負責、乙方應
    於每月計費首日，將當月租金繳交原告出納股、乙方設置廣告不得超出合約範圍
    ，並維持車容美觀且拆除之廣告圖紙，須由乙方立即清理乾淨，如有陳舊、剝落
    其他情事，經原告認有礙觀瞻，經原告通知乙方於隔日計罰至全部改善為止、甲
    方機構人員對乙方張貼之廣告不得加以破壞或撕毀、乙方除依合約規定外，未經
    原告同意，不得逕行拆除車體任何物料附件，設置廣告時不得將車輛之名稱、牌
    照號碼、乘客人數、載客噸位等標識塗蓋，若塗蓋應覓適當位置立即恢復、乙方
    應於簽訂點約前繳交履約保證金二百四十九萬零三十四元整，並以現金設立質押
    之金融機構定期存單或政府公債繳納之，該項履約保證金於終止合約後而乙方未
    欠繳金額時無息發還、保證人對於乙方所負本合約之一切責任，均負連帶責任、
    乙方有(一)私自將本合約關係轉讓他人承辦或冒用他人名義登記經甲方查明屬實者
    。(二)違背合約或發生變故不能履行合約責任時，其履約保證金不予發還、張貼廣
    告之範圍則自車體尾部左、右側車邊往內延伸三十公分及自車尾部導雨溝槽以下
    三十公分開始計算至保險桿，此為系爭契約第一條、第四條前段、第八條、第十
    一條後段第十四條、第十五條、第十八條第一項、第十九條第二項、第一項第一
    款、第二款、廣告區規格表及數量表(一)(二)(三)定有明文。另查，被告曾建議將廣告
    張貼範圍提高至車尾部導雨溝槽，並已依該建議方式為張貼，嗣因原告堅持應以
    約定範圍為基準，被告始自行拆除該不合契約約定所張貼之廣告；再兩造之租賃
    契約係於八十六年二月四日終止，惟被告僅繳納租金至八十五年十二月，另積欠
    原告八十六年一月份至二月四日止之租金共一百二十一萬五千七百八十六元未為
    繳納等情，為兩造所不爭執，並有卷附之八十五年十一月一日雍研字第○一九號
    函、八十五年十一月五日雍研字第○二三號函、八六高車總字第○四一五函附卷
    可稽，堪信為真實。是本件之爭點依序即為：(一)原告是否確有撕毀被告已依合約
    規定張貼之廣告，而有違約之處。(二)被告主張同時履行抗辯權而拒付租金及依物
    之瑕疵擔保請求權，請求減免全部租金是否有據。(三)被告是否確受有損害，並得
    以該損害與遲付之租金主張抵銷。(四)兩造之租賃契約究係合意終止抑或經原告行
    使終止權而為終止。(五)原告沒收被告給付之履約保證金是否有據，被告可否主張
    以該履約保證金與積欠之租金互相抵銷。
四、次查，兩造約定廣告之張貼之範圍係自車體尾部左、右側車邊往內延伸三十公分
    及自車尾部導雨溝槽以下三十公分開始計算至保險桿，且被告雍國公司除依合約
    規定外，未經原告同意，不得逕行拆除車體任何物料附件，設置廣告時更不得將
    車輛之名稱、牌照號碼、乘客人數、載客噸位等標識塗蓋，故被告雍國公司依上
    開規定張貼廣告時，必然無法張貼一完整廣告，而須於車輛之名稱、牌照號碼、
    乘客人數、載客噸位等標識處留空，此為契約自由原則下，被告雍國公司所應承
    受之當然結果，非可據此即認原告提供之租賃物有何物之瑕疵；又查，原告於八
    十六年一月九日所為之八六高車總字第五○四八號函文第三點：「查貴公司（指
    被告）於得標後，原未依合約規定張貼廣告，引起本處（即原告）駕駛員強烈反
    彈，經本處據以函請貴公司應立即改善，並責成駕駛員逕予撕除後始平息。事後
    仍有極少數不諳詳情者，將貴公司已依合約規定張貼之海報擅自撕毀。」係針對
    被告擅自將廣告張貼範圍提高至導雨溝槽之情所為之答覆，故該函文中之「已依
    合約規定張貼之海報」應僅指被告已自車尾導雨溝槽以下三十公分開始張貼之廣
    告而言，而非指被告雍國公司所張貼之廣告無任何違約之處。況被告亦無其他舉
    證，可資證明原告確有撕毀被告已完全依合約張貼之廣告，是被告以上開情詞為
    辯，顯不足採；再衡諸常情，被告為保有完整之廣告版面以對其所招攬之客戶負
    責，其於張貼廣告當時勢必將該車輛之名稱、牌照號碼、乘客人數、載客噸位等
    標識加以塗蓋，此可參以被告雍國公司自訂約後，即一再要求原告擴大廣告張貼
    範圍一節，及以卷附原告所提被告之違約照片為證。是若原告駕駛員為免該張貼
    行為影響行車之安全，而依合約規定將該違約部分切開或撕毀應屬妥當，此等行
    為應無牴觸系爭契約第八條及第十一條後段規定之處。從而，原告並無任何違約
    之處，其所提供之租賃物亦合於兩造所約定使用之目的，而無任何瑕疵；被告復
    自承其所承攬之廣告直至八十六年二月四日止，皆繼續留存於系爭車尾上（此可
    參本院八十九年九月八日之準備程序筆錄），是被告抗辯因原告違反民法第四百
    二十三條之出租人對於合用租賃物之交付及保持義務，而主張行使同時履行抗辯
    權，拒付租金及主張依民法第三百四十七條準用第三百五十九條，請求減少全部
    租金等情，洵屬無據，不足採信。
五、再查，原告既無任何違約之處，已如上述，而被告雍國公司復無法對於其因廣告
    被撕毀，而受有四百六十四萬元之損害賠償之事由及數額等情，舉證以實其說，
    是尚難認其主張受有所述之損害為正當，故其主張遲付之租金已與該所受損害賠
    償額抵銷而不存在之抗辯，亦難為採信。
六、復查，自原告於八十六年三月十三日所為高車總字第○九七三號函文觀之，其主
    旨為「貴公司承租本處公車車廂外車體尾部廣告，聲請中止合約，本處同意辦理
    」、說明二為「貴公司承租本處車廂外車體尾部廣告聲請終止合約，本處同意自
    貴公司發文日（八十六年二月四日）終止合約生效」等語，原告並無提及因被告
    違約而行使契約終止權，故依該函文文義解釋，原告應係同意兩造合意於八十六
    年二月四日終止該租賃契約，被告所辯堪足採信。
七、末查，被告既已遲付八十六年一月份至二月四日之租金，且無從主張同時履行抗
    辯權而拒付租金或請求減免全部租金及以其所受損害賠償額與租金抵銷，已如上
    述，是被告於兩造契約終止後，既仍積欠原告上開租金未繳，被告自不得依系爭
    合約第十五條之規定，請求原告返還二百四十九萬零三十四元之履約保證金；況
    被告既違反契約約定之張貼範圍及遲延給付租金，原告依系爭合約第十九條第二
    項、第一項第二款之規定，沒收該履約保證金，即屬有據，此與租賃契約係經原
    告行使終止權而終止抑或兩造合意終止契約一節無涉。從而，被告主張以該履約
    保證金與八十六年一月份至二月四日之租金抵銷之抗辯，洵屬無據，不足可採。
八、職是，原告請求被告雍國公司與其連帶保證人即被告太于公司及富祥公司連帶給
    付原告一百二十一萬五千七百八十六元之租金及自八十六年二月四日兩造合意終
    止租賃契約起至清償日止按年息百分之五計算之法定遲延利息，即屬正當，應予
    准許。
九、綜上所述：原告之訴為有理由，依民事訴訟法第八十五條第二項、第三百九十條
    第二項、第三百九十二條，判決如主文。
中      華      民      國    八十九    年      十一      月    十      日
                              臺灣高雄地方法院民事第二庭
~B法      官  林靜梅
右為正本係照原本作成。
如不服本判決，應於送達後廿日內，向本院提出上訴狀並表明上訴理由，如於本
判決宣示後送達前提起上訴者，應於判決送達後十日內補提上訴理由書（須附繕本）
。
中      華      民      國    八十九    年      十一      月      十    日
~B法院書記官  陳國榮


司法院資訊處製作；財團法人民間司法改革基金會備份。
